臺灣嘉義地方法院民事判決　　　　　　　　 94年度醫字第3號
原　　　告　丁○○
訴訟代理人　戊○○
　　　　　　吳碧娟律師
被　　　告　財團法人長庚紀念醫院嘉義分院
法定代理人　甲○○
被　　　告　乙○○
　　　　　　財團法人長庚紀念醫院高雄分院
法定代理人　丙○○
被　　　告　己○○
共　　　同
訴訟代理人　庚○○
上列當事人間損害賠償事件，於民國96年10月3 日言詞辯論終結
，本院判決如下：
    主      文
原告之訴及假執行之聲請均駁回。
訴訟費用由原告負擔。
    事實及理由
甲、原告主張：(一)原告於民國91年6 月間，因左臀遭蜜蜂叮咬發
    炎前往被告財團法人長庚紀念醫院嘉義分院（下稱長庚嘉義
    分院）就診，因原告右臀亦有傷口，乃要求醫生就右臀傷口
    一併處理。不料，該院醫師即被告乙○○僅治療左臀傷口，
    明知右臀有傷口卻疏未縫合，致原告右臀傷口惡化，乃分別
    於91年6 月17日、6 月24日、6 月27日、7 月3 日對原告進
    行4 次手術，不僅1 個月內施行4 次手術，且原告有高血糖
    症狀，被告長庚嘉義分院卻未對施以糖尿病藥物治療，致傷
    口難以癒合。另原告於同年7 月18日、23日因傷口問題，前
    往被告財團法人長庚紀念醫院高雄分院（下稱長庚高雄分院
    ）治療，經醫師先提供藥膏讓原告塗抹，然塗抹後傷口惡化
    ，於8 月15日又因右側坐骨部位褥瘡（深度為2 至4 度）至
    長庚高雄分院治療，經被告己○○建議進行植皮治療，原告
    遵醫囑入院治療，惟原告傷口僅如鴨蛋大，但該次手術不僅
    未治癒傷口，還讓原告右大腿髖骨至右大腿之皮膚嚴重受損
    ，植皮3 日後原告傷口未癒，被告長庚高雄分院即要求原告
    出院，而於出院5 日後發現縫合之傷口裂開，原告再次至被
    告嘉義長庚醫院就診，要求被告乙○○縫合傷口，但遭到拒
    絕，致傷口潰爛及傷口、右股關節細菌性感染。原告於92年
    7 月29日再次到被告長庚嘉義分院治療傷口，被告乙○○並
    未告知原告，便將原告之右髖骨取出，致原告受有右股骨髖
    關節缺失之重傷害，且原告有高血糖病史，已如前述，然住
    院開刀期間，被告未施以控制糖尿病之藥物治療，致影響傷
    口惡化，影響傷口癒合，目前需臥病在床，行動不便。綜上
    情事足見被告顯有醫療過失。(二)按因故意或過失，不法侵害
    他人之權利者，負損害賠償責任；數人共同不法侵害他人之
    權利者，連帶負損害賠償責；不能知其中孰為加害人者，亦
    同。受僱人因執行職務，不法侵害他人之權利者，由僱用人
    與行為人連帶負損害賠償責任；不法侵害他人之身體或健康
    者，對於被害人因此喪失或減少勞動力或增加生活上之需要
    時，應負損害賠償責任，不法侵害他人身體或健康者，被害
    人雖非財產上之損害，亦得請求損害賠償相當之金額，民法
    第184 條第1 項前段、第185 條第1 項、第188 條第1 項、
    第193 條第1 項、第195 條分別定有明文。第按商品或服務
    具有危害消費者生命、身體、健康、財產之危險，致生損害
    於消費者或第三人時，應負損害賠償責任。企業經營者違反
    規定，致生損害於消費者或第三人時，應負連帶賠償責任。
    但企業經營者能證明其無過失者，法院得減輕其賠償責任，
    消費者保護法第7 條亦定有明文。原告接受上開醫療時，被
    告乙○○、己○○為分別為被告長庚嘉義分院、長庚高雄分
    院負責進行醫療之主治醫師，即被告長庚嘉義分院、長庚高
    雄分院分別為被告乙○○、己○○之僱用人，其等未盡選任
    監督之責，應連帶負損害賠償責任，準此，爰依法為先位請
    求。(三)次按因可歸責於債務人之事由，致為不完全給付者，
    債權人得依關於給付遲延或給付不能之規定行使其權利。因
    不完全給付而生前項以外之損害者，債權人並得請求賠償。
    債務人因債務不履行，致債權人之人格權受侵害者，準用第
    192 條至第195 條及第197 條之規定，負損害賠償責任。民
    法第227 條、第227 條之1 分別定有明文。復按債務人之代
    理人或使用人關於債之履行有故意或過失時，債務人應與自
    己之故意或過失負同一責任，民法第224 條前段亦有明文。
    依前開條文觀之，不完全給付者，係指債務人雖為給付，而
    給付之內容並不符合本旨而言。本件被告乙○○、己○○二
    人身為主治醫師，未盡職治療原告，且被告乙○○短短1 個
    月對原告動4 次手術，開刀期間又未給予降血糖藥物治療，
    致原告傷口惡化，難以癒合，顯有不完全給付之債務不履行
    情形，被告長庚嘉義分院、長庚高雄分院自應負不完全給付
    之損害賠償責任，爰依法為備位之請求。(四)茲就原告得請求
    之金額，臚列如下：1.醫療費用：原告共支出包括裝置人工
    髖骨費用在內之醫療費用新臺幣（下同）20萬元，其餘之請
    求權暫予保留。2.增加生活上之需要：原告因本件醫療過失
    行為，右大腿髖骨遭切除，需臥病在床，生活無法自理，由
    朋友看護、照顧日常生活起居，原告受有支付6 個月看護費
    之損失，比照專業看護之支出，以每月6 萬元計，原告共可
    求36萬元看護費用。3.減少勞動能力之損失：原告本可作家
    庭代工，賺取微薄工資，惟因臥病在床，1 年無法工作，以
    每月最低工資為15,840元計算，原告共損失190,080 元。4.
    精神慰撫金：原告國小畢業，並無財產，平日無工作，偶爾
    做手工維生，因被告之過失醫療行為，致平日需臥病在床，
    原本原告可自理生活，不用成為他人生活之負擔，今為被告
    取出右髖骨，致不良於行，生活相當不便，原告精神至為痛
    苦，爰請求50萬元精神慰撫金等語，並聲明：(一)先位聲明：
    被告長庚嘉義分院、長庚高雄分院、己○○、乙○○應連帶
    給付原告1,250,080 元，及自起訴狀繕本送達翌日起至清償
    日止，按週年利率5 ﹪計算之利息；願供擔保，請准宣告假
    執行。(二)備位聲明：被告長庚嘉義分院、長庚高雄分院應給
    付原告1,250,080 元，及自起訴狀繕本送達翌日起至清償日
    止，按週年利率5 ﹪計算之利息；願供擔保請准宣告假執行
    。
乙、被告長庚嘉義分院、乙○○則以：(一)原告於91年6 月16日至
    被告長庚嘉義分院診治，其病症為臀部之左側坐骨褥瘡排濃
    、發燒、白血球數目上升及貧血現象，有敗血症之危險，右
    側坐骨僅為乾淨肉芽小傷口，是危急原告生命者乃左臀傷口
    ，而右臀傷口淺且小，敷藥即有機會癒合，被告遂為原告進
    行褥瘡清創手術，有效的醫治原告左側褥瘡傷口及敗血症之
    威脅，右側傷口亦加以藥物治療而逐漸良好，此有行政院衛
    生署醫事審議委員會（下稱醫審會）之鑑定書載明褥瘡清創
    手術是必要且無害於術後之癒合可佐，至原告質疑被告未給
    予降血糖藥物乙節，查原告當時血糖值為181mg/dl，且驗尿
    無糖分，治療兩週後，血糖值降為153mg/dl，係在安全目標
    血糖值內，不應過度治療降低血糖，以免造成低血糖休克之
    可能性致死併發症，此亦有醫審會之鑑定書可證，是被告所
    為之醫療行為乃適當有效，符合當時之醫療技術水準，則原
    告主張醫療有過失，顯無理由。(二)原告於91年7 月11日出院
    時，臀部兩側傷口雖尚未痊癒，但病況良好，敷藥治療即可
    。惟於出院後，原告並未按醫囑回診，直至91年10月23日始
    回被告長庚嘉義分院就診，當時原告要求院方醫師直接縫合
    其右側臀部大傷口，惟依當時病況，傷口直接縫合幾乎不可
    能，醫師便以敷藥治療，而於同年月31日回診時，右側臀部
    傷口已漸縮小，被告醫師持續換藥治療，觀察一段時間再做
    評估處置，並建議原告返回原手術醫院繼續診治右側臀部傷
    口較為妥適，而且醫審會之鑑定書亦指出有深部組織感染之
    褥瘡傷口不應立即縫合，是當時病況乃原告之右側臀部傷口
    不允許立即縫合，非被告疏失而怠為，故原告自不得以未縫
    合傷口來遽指被告乙○○醫療上有過失。(三)原告於92年7 月
    29日因右臀傷口再至被告長庚嘉義分院診治，其右臀傷口有
    異味及分泌物，被告長庚嘉義分院立即給予住院並安排清創
    治療，於92年8 月5 月進行手術清創時，發現傷口深及髖關
    節，骨骼壞死，有敗血性關節炎之現象，若不處理發燒，無
    法控制，有生命危險，惟這個範疇屬骨科專業，被告乙○○
    遂照會骨科醫師檢查，骨科醫師並向原告解說右髖關節內充
    滿濃瘍且股骨頭被細菌腐蝕斷裂，為控制染病源，建議做清
    創手術，但原告夫婿不同意，經過骨科醫師與之充分溝通並
    說明清創手術之必要性後，在原告及家屬同意下，即於同年
    8 月12日進行骨科清創手術以除去股骨頭壞死組織，是整個
    醫療過程，被告實已盡應注意之能事，且為醫療上所必須，
    手術施行過程合乎醫療常規，尚未發現有疏忽之處，此觀醫
    審會之鑑定書亦載明前述醫療行為為適當且必要，故原告指
    稱92年7 月29日至同年11月8 日於被告長庚嘉義分院所為之
    醫療行為有不當之處，實屬無據。(四)原告依侵權行為與契約
    責任請求被告長庚嘉義分院、乙○○應連帶損害賠償責任，
    然損害賠償之債，需以行為人有過失或可歸責之事由為要件
    ，而本件被告之醫療行為實無過失，醫審會之鑑定書亦為相
    同結論，是原告此部分之訴，顯無理由。又醫療行為是否有
    消費者保護法之適用，多有爭論，多數意見採否定看法，此
    觀醫療法第82條第2 項規定「醫療機構及其醫事人員因執行
    業務致生損害於病人，以故意或過失為限，負損害賠償責任
    。」是本件應無消費者保護法之適用等語資為抗辯，並聲明
    ：原告之訴駁回；如受不利判決，願供擔保，請准宣告免為
    假執行。
丙、被告長庚高雄分院、己○○則以：(一)原告於91年7 月23日至
    被告長庚高雄分院整形外科門診，其右側褥瘡經判斷應屬2
    度至3 度褥瘡，據醫學文獻報告，較小或較淺之傷口可敷予
    抗生素藥膏，以防止細菌感染，一般預期可自然癒合，故被
    告長庚高雄分院醫師立即施以敷藥治療，並給予抗生素藥膏
    ，教導原告及家屬使用換藥及復健，更要求原告必須一個星
    期後回診，才可確定傷口癒合情況，但原告忽視醫囑，並未
    如期回診，直到同年8 月12日始再度回診，而因原告本身患
    有糖尿病及小兒麻痺病史，長期臥床，且距離約診已有2 週
    之久，此時右側褥瘡已達3 至4 度，深及骨頭，必須進行擴
    創術才能避免傷口惡化及引發敗血症，遂於同年8 月15日入
    院治療，隔日由醫師即被告己○○施作擴創術及傷口重建手
    術，術後2 日因傷口感染，有部分皮瓣壞死，於同年8 月23
    日再度入手術房行擴創術，直到傷口較穩定後，再於8 月27
    日2 度進行植皮手術，希望傷口可以癒合，但不幸因傷口靠
    近肛門及糖尿病之原因，故在同年9 月17日3 度行擴創術，
    後續傷口逐漸穩定癒合，沒有發燒現象，而於同年9 月25日
    出院時，醫師仍叮嚀必須時常更換體位以避免傷口感染，並
    預約於同年9 月30日回診，惟原告並未依約回診。是被告己
    ○○針對原告之病狀所進行清創、壞死骨切除手術及植皮手
    術等，均已為適當之醫療處置，符合現今醫療技術水準，且
    住院期間亦給予降血糖藥物以控制病情，整個醫療過程應無
    過失，此有醫審會之鑑定書結論可為佐證，故被告長庚高雄
    分院、己○○之醫療行為並無過失，則原告請求損害賠償，
    顯無理由。(二)按侵權行為損害賠償之債，需損害之發生與行
    為人故意或過失之加害行為間有相當因果關係，始能成立，
    所謂相當因果關係，係以行為人之行為所造成之客觀存在事
    實，依經驗法則，可認為通常均可能發生同樣之損害結果；
    倘有此同一條件，不一定皆發生損害之結果者，則條件與結
    果並不相當，則無相當因果關係。查原告傷口穩定後出院，
    被告叮嚀需時常更換臥床姿勢，以避免再發生褥瘡情況，且
    囑託需回診追蹤病情，惟原告並未再依醫囑回診，致被告無
    法掌握病況，則後續發生之惡化是否因係原告本身糖尿病控
    制不佳，抑或褥瘡再發生感染，不得而知，是本件之因果關
    係恐尚有探求之緣地，損害得否可歸責於被告之醫療行為，
    不無疑問等語資為抗辯，並聲明：原告之訴駁回；如受不利
    判決，願供擔保，請准宣告免為假執行。
丁、得心證之理由：
一、原告主張其於91年6 月間，因左臀發炎前往被告嘉義分院就
    診，曾要求被告乙○○就右臀傷口一併縫合處理，惟被告乙
    ○○並未縫合右臀傷口，且4 度進行手術，又未給予控制血
    糖藥物等情，有病歷資料可按，且為被告長庚嘉義分院、乙
    ○○所不爭執，堪信為真實。惟查：
  (一)被告乙○○雖未就右臀傷口進行縫合處理，惟辯稱因該傷口
    較小，而對於該傷口施以藥物、照顧治療，於91年6 月29日
    傷口已癒合順利，於91年7 月11日出院時則評估為傷口「小
    且生長肉芽，可能自行癒合」等情，有病歷資料可按，且原
    告亦不否認被告乙○○曾施以藥物治療，足認被告乙○○確
    實已施以縫合以外之其他治療，且已見療效；況原告自91年
    6 月17日住院，至同年7 月11日出院，住院期間長達約1 個
    月，若原告嗣後右臀部位之傷口惡化若係因被告乙○○未縫
    合傷口所致，則該惡化情事應早已發生，豈有於其出院後始
    因該原因致惡化之理。是原告主張被告乙○○未縫合右臀傷
    口，為有過失；被告長庚嘉義分院為不完全給付云云，即非
    可採。
  (二)原告於91年6 月17日因左、右兩側坐骨部位褥瘡（左側深度
    為3 至4 度；右側深度為2 度）至長庚嘉義分院住院，分別
    於6 月18日接受左側坐骨部位褥瘡傷口清創及死骨切除手術
    ，6 月25日接受左側坐骨部位褥瘡傷口清創及皮瓣手術，6
    月27日接受左側坐骨部位褥瘡傷口清創及引流管重置手術，
    7 月5 日接受左側坐骨部位褥瘡傷口清創及關節囊切除手術
    ；之後於91年7 月11日出院。根據文獻與臨床經驗，深度為
    3 度至4 度的褥瘡，為深及筋膜層、肌肉，甚至骨頭之傷口
    ，其治療需進行適當、多次而徹底的清創及死骨切除手術，
    因此，被告乙○○對於褥瘡傷口進行多次的手術，應為適當
    之醫療處置，且無害於原告術後之癒合；又由於原告住院時
    已有左、右兩側坐骨部位褥瘡（左測深度為3 至4 度；右側
    深度為2 度），合併傷口感染壞死之病況，以及可能需要多
    次手術與手術前麻醉準備所要求之禁食規定，其血糖控制值
    應放寬至150 ～250 ㎎/dl ；因此雖然長庚嘉義分院於住院
    期間未給予降血糖藥物之治療，然審視原告於住院期間血糖
    值，應不會造成原告（右臀）傷口惡化或難以癒合等情，有
    醫審會鑑定意見可稽（見本院卷第115 頁、第117 頁）。原
    告雖以醫審會一再強調血糖過高會加重褥瘡傷口之感染而組
    織壞死，竟又認被告長庚嘉義醫院未給予控制血糖藥物，不
    會造成傷口難以癒合或惡化乙節，顯然互相矛盾，其鑑定意
    見不足採云云。惟醫審會已經說明因原告住院時已有左、右
    兩側坐骨部位褥瘡，合併傷口感染壞死之病況，以及可能需
    要多次手術與手術前麻醉準備所要求之禁食規定，其血糖控
    制值應放寬至150 ～250 ㎎/dl 。而原告急診時之血糖值為
    181mg/dl，91年7 月1 日血糖值為153mg/dl等情，有病歷資
    料可按，均在上開控制標準值內，因此醫審會認長庚嘉義分
    院於住院期間未給予降血糖藥物之治療，審視原告於住院期
    間血糖值，應不會造成原告（右臀）傷口惡化或難以癒合乙
    節，並無矛盾之處；又原告於91年7 月11日自行要求出院，
    其左右兩側傷口均未痊癒，且於91年7 月18日始至被告長庚
    高雄分院就診，然就診時左側坐骨部位褥瘡傷口癒合正常等
    情，有病歷資料可按，且為原告所不爭執，堪信為真實。準
    此，若係因被告長庚嘉義分院未給予降血糖藥物導致原告右
    臀傷口惡化或難以癒合，則原告左臀傷口理應亦難以癒合，
    甚至惡化，然原告左側坐骨部位褥瘡傷口何以能癒合正常而
    無惡化之情況？是原告主張被告長庚嘉義分院未給予降血糖
    藥物導致原告右臀傷口惡化乙節，亦不可採。準此，原告主
    張被告乙○○未給予原告降血糖藥物，為有過失；被告長庚
    嘉義分院為不完全給付云云，亦非可採。
二、又原告於91年7 月18日、23日復因右臀傷口問題而至被告長
    庚高雄分院就診，經該院先施以藥物治療，並約原告於1 個
    星期後（即91年7 月30日）回診，惟因原告之照護者即其前
    夫工作忙而且沒有錢而未回診，而遲至2 個星期後（即91年
    年8 月12日）始因傷口惡化而再度回診等情，為原告自認（
    見本院卷第234 頁），堪信為真實。足認被告長庚高雄分院
    已就該傷口為治療並約原告回診，係原告未依約回診且遲延
    約3 星期始因病情惡化回診，致該院無從為進一步之治療，
    是原告主張被告長庚高雄分院未就該傷口治療乙節，即非可
    採。又原告於91年8 月15日因右側坐骨部位褥瘡（深度為3
    至4 度）至被告長庚高雄分院住院，分別於8 月16日接受右
    側坐骨部位褥瘡傷口清創及皮瓣手術，8 月27日接受右側坐
    骨部位褥瘡傷口清創、植皮及皮瓣手術，9 月17日又因傷口
    感染接受右側坐骨部位褥瘡傷口清創手術，住院期間並為糖
    尿病及抗生素治療，被告長庚高雄分院所為之醫療行為符合
    醫療常規，且應已盡到控制與治療高血糖之適當醫療處置。
    血糖過高會加重褥瘡傷口之感染而使組織壞死，然而嚴重之
    褥瘡傷口感染與組織壞死也會影響血糖之有效控制。因此對
    於有右側坐骨褥瘡、傷口感染深及骨骼及糖尿病史之病人，
    不進行適當而徹底的清創或死骨切除手術，即有可能引發敗
    血症而危急性命。且依據現今醫療技術水準，對於深度為3
    至4 度的褥瘡傷口（深及筋膜層、肌肉、甚至骨頭），其治
    療原則應以給予降血糖藥物治療，加以進行適當、多次而徹
    底的清創或死骨切除手術，再合併進行皮瓣傷口覆蓋手術為
    主；其他所有之治療方法可以視醫師之臨床經驗而考慮使用
    ，然而，由於病情變化各有不同，現今沒有百分之一百之成
    功治療方法等情，有醫審會鑑定意見可按。（見本院卷第
    118 頁至第119 頁），足認被告己○○之上開醫療行為為適
    當之醫療處置而符合當時之醫療技術水準，不能認為有過失
    ，亦不能認被告長庚高雄分院有何不完全給付之情事。
三、被告長庚高雄分院辯稱原告於91年9 月27日出院時，曾約原
    告回診，惟原告並未回診乙節，為原告自認（見本院卷第
    236 頁），堪信為真實。原告雖主張其係至被告長庚嘉義分
    院治療，惟被告長庚嘉義分院主張原告係於91年10月23日才
    又回診乙節，亦為原告所不爭執，則縱使原告確實於出院5
    日後傷口即裂開，然原告若確實依約回診，自非不能做進一
    步處理，乃原告竟遲延數星期後始至被告長庚嘉義分院就診
    ，即難謂被告己○○有過失及被告長庚高雄分院有不完全給
    付之情事。
四、原告又主張其於91年10月23日、31日至被告長庚嘉義分院就
    診時，該院另一名醫師及被告乙○○均拒絕縫合傷口，致傷
    口潰爛及傷口和右股關節細菌性感染。被告則辯稱91年10月
    23日因傷口太大，不可能直接縫合，91年10月31日回診時，
    傷口已較小，乃建議繼續做換藥處理、觀察，並建議原告回
    原診（即原進行手術醫院診療）。經查，一般而言，有深部
    組織感染之褥瘡傷口不應立即縫合，病人褥瘡手術傷口於手
    術後裂開，一般而言，可能有組織感染或傷口癒合不良之問
    題，此時傷口不應立即縫合，應該施行傷口開放性換藥處理
    數日後，視傷口當時情況允許，始得以再縫合，醫師不可應
    病患或家屬之要求而立即縫合傷口等情，亦有醫審會鑑定意
    見可按（見本院卷第116 頁、第117 頁）。準此，應認被告
    長庚嘉義分院之上開治療行為應為適當之醫療處置。又原告
    自認其自91年10月31日起至92年SARS流行期間均自行至嘉義
    基督教醫院購買藥物塗抹，之後則在慈濟大林分院治療（見
    本院卷第237 頁），且原告係於92年6 月19日因右側髖骨部
    位褥瘡（深度為4 度，深及骨頭）而至慈濟大林分院急診（
    見本院卷第116 頁），此時距原告在被告長庚嘉義分院就診
    時，已經過7 個多月，其間原告又自行購藥塗抹及至他院就
    診，原告又未提出證據證明其嗣後右側髖骨部位傷口潰爛及
    傷口和右股關節細菌性感染確係因被告長庚嘉義分院醫師未
    縫合傷口所致，則原告此部分之主張即難採信。
五、原告於92年7 月10日在慈濟大林分院就診時，醫師即曾告知
    應取出（切除）髖骨，惟原告顧慮將使行動更加不便，而未
    同意進行手術，於92年8 月5 日由被告長庚嘉義醫院亦告知
    應切除右側髖骨，惟因原告訴訟代理人即原告之前夫未將此
    事告知原告家屬而拒絕手術等情，業經原告自認在案（見本
    院卷第236 頁、第238 頁），復有骨髓炎與軟組織感染清創
    手術同意書在卷可按（見本院卷第162 頁），是原告主張被
    告長庚嘉義醫院為其進行手術時未告知將取出右側髖骨乙節
    ，即非可採。又原告於92年7 月29日因右側髖骨部位褥瘡（
    深度為4 度）至被告長庚嘉義分院住院，於同年8 月5 日接
    受右臀褥瘡傷口清創受術時，發現右股骨大轉子處褥瘡深及
    關節且有關節壞死現象，被告乙○○立即會診專業骨科醫師
    ，其所為完全合乎醫療常規，因為股骨或大關節之壞死現象
    屬於骨專科醫師之治療範圍。且被告乙○○於會診骨科專科
    醫師後，於同年8 月12日對原告施行骨科清創手術，該次骨
    科清創手術為醫治病人傷勢上所必須，手術施行過程合乎醫
    療常規，尚未發現有疏忽之處，且上開手術與被告長庚高雄
    分院醫師即被告己○○之上開醫療行為並無關聯等情，亦有
    醫審會鑑定意見可按（見本院卷第116 頁、第118 頁），是
    原告主張被告乙○○、己○○之此部分醫療行為有過失及被
    告長庚嘉義分院、長庚高雄分院為不完全給付乙節，亦不能
    採信。
六、次按消費者保護法第1 條第1 項規定「為保護消費者權益，
    促進國民消費生活安全，提昇國民消費生活品質，特制定本
    法。」，此為消費者保護法就該法之立法目的所為之明文規
    定，是為法律條文之解釋時，即應以此明定之立法目的為其
    解釋之範圍。在消費者保護法中之商品無過失責任制度，由
    於消費者無論如何提高注意度，也無法有效防止損害之發生
    ，是藉由無過失責任制度之適用，迫使製造商擔負較重之責
    任，換言之，製造商在出售危險商品時，會將其所可能賠償
    之成本計入售價之中，亦即將使產品危險的訊息導入產品價
    格之內，帶有分擔危險之觀念在內。但就醫療行為，其醫療
    過程充滿危險性，治療結果充滿不確定性，醫師係以專業知
    識，就病患之病情及身體狀況等綜合考量，選擇最適宜之醫
    療方式進行醫療，若將無過失責任適用於醫療行為，醫師為
    降低危險行為量，將可能專以副作用之多寡與輕重，作為其
    選擇醫療方式之惟一或最重要之因素；但為治癒病患起見，
    有時醫師仍得選擇危險性較高之手術，今設若對醫療行為課
    以無過失責任，醫師為降低危險行為量，將傾向選擇較不具
    危險之藥物控制，而捨棄對某些病患較為適宜之手術，此一
    情形自不能達成消費者保護法第1 條第1 項之立法目的甚明
    。另相較於種類及特性可能無限之消費商品，現代醫療行為
    就特定疾病之可能治療方式，其實相當有限，若藥物控制方
    式所存在之危險性，經評估仍然高於醫師所能承受者，而醫
    師無從選擇其他醫療方式時；或改用較不適宜但危險較小之
    醫療行為可能被認為有過失時，醫師將不免選擇降低危險行
    為量至其所能承受之程度，換言之，基於自保之正常心理，
    醫師將選擇性的對某些病患以各種手段不予治療且此選擇勢
    將先行排除社會上之弱者，而此類病患又恰為最須醫療保護
    者。此種選擇病患傾向之出現，即為「防禦性醫療」中最重
    要的類型，同樣不能達成消費者保護法第1 條第1 項所明定
    之立法目的。而醫師採取「防禦性醫療措施」，一般醫師為
    免於訴訟之煩，寧可採取任何消極的、安全的醫療措施，以
    爭取「百分之百」之安全，更盡其所能，採取防禦性醫療，
    以避免一時疏忽，因未使用全部可能之醫療方法，藉以免除
    無過失責任。醫療手段之採取，不再係為救治病人之生命及
    健康，而在於保護醫療人員安全，過渡採取醫療措施，將剝
    奪其他真正需要醫療服務病人之治療機會，延誤救治之時機
    ，增加無謂醫療資源之浪費，誠非病患與社會之福。依此所
    述，醫療行為適用消費者保護法無過失責任制度，反而不能
    達成消費者保護法第1 條所明定之立法目的。是應以目的性
    限縮解釋之方式，將醫療行為排除於消費者保護法適用之範
    圍之列。準此，原告依據消費者保護法第7 條規定請求被告
    賠償，即屬無據，不能准許。
七、原告主張被告乙○○、己○○之醫療行為有因故意或過失，
    不法侵害原告權利，及被告長庚嘉義分院、長庚高雄分院之
    醫療給付為不完全給付等情，既未舉證證明，則原告依民法
    第184 條第1項 前段、第185 條、第188 條第1 項、第193
    條第1 項及第195 條規定請求被告應連帶賠償，以及依民法
    第227 條、第227 條之1 、第193 條、第195 條規定，請求
    被告長庚嘉義分院、長庚高雄分院負債務不履行之損害賠償
    責任，亦均屬無據，不能准許。
八、原告之訴既經駁回，其假執行之聲請即失所附麗，應併駁回
    之。
戊、訴訟費用負擔之依據：民事訴訟法第78條。
中　　華　　民　　國　　96　　年　　10　　月　　17　　日
                  民事第一庭  審判長法　官　林世芬
                                    法  官  柯月美
                                    法  官  林望民
以上正本係照原本作成
如對本判決上訴須於判決送達後20日內向本院提出上訴狀
中　　華　　民　　國　　96　　年　　10　　月　　17　　日
                                    書記官　陳慶時
